【裁判字號】    98,訴,1241
【裁判日期】    981027
【裁判案由】    有關教育事務
【裁判全文】
臺北高等行政法院裁定
                                   98年度訴字第01241號
原      告  嘉義市私立興華高級中學
代  表  人  甲○○（校長）住同.
訴訟代理人  林彥百律師
被      告  教育部
代  表  人  乙○○（部長）住同.
訴訟代理人  陳垚祥律師
上列當事人間有關教育事務事件，原告不服行政院中華民國98年
4 月22日院臺訴字第0980084840號訴願決定，提起行政訴訟，本
院裁定如下：
    主  文
原告之訴駁回。
訴訟費用由原告負擔。
    事實及理由
一、本件被告之代表人於訴訟進行中由鄭瑞城變更為乙○○，茲
    由被告現任代表人依法具狀向本院聲明承受訴訟，經核尚無
    不合，應予准許，合先敘明。
二、事實概要：本件緣起於訴外人吳英憲、呂善道原分別為原告
    聘用之數學、國文科專任教師，渠等於民國（下同）97年7
    月31日離職，並於97年8 月30日以原告於渠等服務期間排定
    渠等授課節數不足，再以每月授課鐘點不足為由予以減薪；
    又強制渠等聘約到期之教師於97年7 月底搬離學校，再扣除
    暑期學術研究費；另亦未依法令考評教師及未於渠等離職證
    明書記載「服務成績優良」字樣，影響渠等權益為由，向被
    告所屬中央教師申訴評議委員會（下稱中央申評會）提出申
    訴。案經該會決定：(1)吳英憲、呂善道請求補足96學年度被
    扣鐘點費及97年7 月份學術研究費部分，申訴有理由，原措
    施不予維持，原告應於評議書送達後1 個月內，依法定額度
    發給之；另請求更改離職證明書，加註「服務成績優良」字
    樣部分，申訴無理由，應予申訴駁回；(2)呂善道請求更改92
    、93、94學年度考績部分，申訴不受理；95學年度考績部分
    申訴無理由，應予駁回，並由被告於98年1 月5 日以台申字
    第0970262475號函檢附評議書予原告及吳英憲、呂善道，該
    評議書於98年1 月9 日送達申訴人吳英憲、呂善道。嗣原告
    就吳英憲、呂善道前揭申訴有理由部分不服，提起訴願，經
    行政院以依教師法第33條規定，對於申訴決定或再申訴決定
    得提起訴願者，僅限於受有違法或不當措施之教師個人，而
    原告為扣減吳英憲、呂善道鐘點費等之原措施學校，非法定
    得對申訴決定提起訴願之主體，其就被告所屬中央申評會之
    申訴評議決定提起訴願於法未合為由，決定訴願不受理。原
    告猶有未服，遂提起本件行政訴訟。
三、按「人民因中央或地方機關之違法行政處分，認為損害其權
    利或法律上之利益，經依訴願法提起訴願而不服其決定，或
    提起訴願逾三個月不為決定，或延長訴願決定期間逾二個月
    不為決定者，得向高等行政法院提起撤銷訴訟。」行政訴訟
    法第4 條第1 項所明定、次按「人民對於中央或地方機關之
    行政處分，認為違法或不當，致損害其權利或利益者，得依
    本法提起訴願。但法律另有規定者，從其規定。各級地方自
    治團體或其他公法人對上級監督機關之行政處分，認為違法
    或不當，致損害其權利或利益者，亦同。」亦經訴願法第1
    條定有明文。而私立學校之法律地位，參酌私立學校法第2
    條規定「各級、各類私立學校之設立，除法律另有規定外，
    應由學校財團法人（以下簡稱學校法人）申請之。前項學校
    法人，指以設立及辦理私立學校為目的，依本法規定，經法
    人主管機關許可設立之財團法人。」，核屬財團法人，與前
    揭訴願法第1 條第2 項規定所稱之各級地方自治團體或其他
    公法人不同，合先說明。
四、次按「本法於公立及已立案之私立學校編制內，按月支給待
    遇，並依法取得教師資格之專任教師適用之。」、「教師對
    主管教育行政機關或學校有關其個人之措施，認為違法或不
    當，致損其權益者，得向各級教師申訴評議委員會提出申訴
    。」，教師法第3 條、第29條第1 項定有明文；另依同法第
    31條：「教師申訴之程序分申訴及再申訴二級。教師不服申
    訴決定者，得提起再申訴。學校及主管教育行政機關不服申
    訴決定者亦同。」、第33條：「教師不願申訴或不服申訴、
    再申訴決定者，得按其性質依法提起訴訟或依訴願法或行政
    訴訟法或其他保障法律等有關規定，請求救濟。」規定可知
    ，教師申訴之程序分申訴及再申訴二級，教師、學校及主管
    教育行政機關三者不服申訴決定者，固均得提起再申訴，惟
    就中央申評會所為再申訴評議決定，則僅「教師」不服時，
    始得按其性質依法提起訴訟，或依訴願法或行政訴訟法或其
    他保障法律等有關規定，請求救濟，顯然有意排除學校及主
    管教育行政機關之適用，此乃因憲法第162 條規定「全國公
    私立之教育文化機關，依法律受國家之監督」，是教育主管
    機關在法律規定範圍內，對私立學校享有監督權。教育部所
    屬中央申評議會「再申訴評議之決定」，即屬監督權之行使
    ，核其性質，與一般行政機關所受上級機關之訴願決定無異
    （最高行政法院95年度裁字第02915 號裁定意旨參照）。而
    此徵諸教師法第32條規定：「申訴案件經評議確定者，主管
    教育行政機關應確實執行，而評議書應同時寄達當事人、主
    管機關及該地區教師組織。」、教師申訴評議委員會組織及
    評議準則第32條規定：「評議決定確定後，學校或主管教育
    行政機關應依評議決定執行，主管機關並應依法監督其確實
    執行。」明揭申訴案件經評議確定者，學校及主管教育行政
    機關自應受其拘束確實執行，不得再事爭執之旨益明。據此
    ，本件原告為財團法人（法人登記證書附本院卷參照），非
    屬訴願法第1 條第2 項規定所稱之各級地方自治團體或其他
    公法人，揆諸首揭說明，並無對上級監督機關之再申訴評議
    決定，提起訴願、行政訴訟之餘地，是本件前任職原告之教
    師不服學校（即原告，其所屬主管機關為教育部）之措施，
    向中央申評會提起之申訴應以再申訴論，而中央申評會評議
    決定於評議書送達申訴人吳英憲、呂善道（即98年1 月9 日
    ，送達證書附本院卷參照），即告確定（教師申訴評議委員
    會組織及評議準則第9 條第2 款、第29條規定參照），原告
    祗能依教師法第32條及教師申訴評議委員會組織及評議準則
    第32條規定，依評議決定，確實執行。從而，原告針對中央
    申評會基於教育行政監督關係，就其對教師吳英憲、呂善道
    96學年度扣減鐘點費及97年7 月份學術研究費部分之措施審
    核並作成不予維持之申訴評議決定，提起撤銷訴訟，於法自
    有未合，而其情形復無從命為補正，自應予以駁回。
五、據上論結，本件原告之訴不合法，爰依行政訴訟法第107 條
    第1 項第10款、第104 條、民事訴訟法第95條、第78條之規
    定，裁定如主文。
中    華    民    國    98    年    10    月   27     日
                    臺北高等行政法院第五庭
                              審判長法  官  黃清光
                                    法  官  程怡怡
                                    法  官  周玫芳
上為正本係照原本作成。
如不服本裁定，應於送達後10日內向本院提出抗告狀（須按他造
人數附繕本）。
中    華    民    國    98    年    10    月   27     日
                                    書記官  何閣梅


司法院資訊處製作；財團法人民間司法改革基金會備份。
